【裁判字號】    89,重訴,3
【裁判日期】    891213
【裁判案由】    殺人
【裁判全文】
台灣苗栗地方法院刑事判決                            八十九年度重訴字第三號
    公  訴  人  臺灣苗栗地方法院檢察署檢察官
    被      告  乙○○
    指定辯護人  本院公設辯護人丙○○
右列被告因殺人案件，經檢察官提起公訴（八十九年度偵字第一九二○號），本院判
決如左：
    主  文
乙○○殺人，處有期徒刑拾伍年，褫奪公權捌年。
扣案天線壹條沒收。
    事  實
一、乙○○與林小英係朋友關係。林小英於民國八十九年五月十五日上午九時到乙○
    ○位於苗栗縣公館鄉五谷村八鄰二二八之一號家中，於同日上午十時許二人外出
    至不知情劉家榮家中打牌，至翌日凌晨一時三十分二人才返回乙○○位於苗栗縣
    公館鄉五谷村八鄰二二八之一號二棲住處。林小英並服用在台中市○○路不詳地
    址長青藥房購買含有巴比妥成分鎮靜劑中二顆及施用安非他命後，乙○○亦服用
    上開鎮靜劑二顆。當晚二人復因賭債輸贏起爭執，乙○○利用服用上開藥物藥效
    發作，基於殺人犯意，於同日凌晨三、四時許，自房間抽屜內，取出裝設有線電
    視所剩餘之天線對折纏繞已昏睡無反抗能力之林小英頸部，用力勒約三次，在五
    、六分鐘後乙○○見林小英無反應，將手放置林小英鼻子前，才知林小英已無氣
    息及心跳聲窒息死亡。乙○○勒斃林小英，幫林女換裝續躺床上，後因服用上開
    鎮靜劑有昏睡作用，進而躺在林小英旁邊繼續睡覺。乙○○於十六日上午八時二
    十分醒來，仍未報警處理，反將房門上鎖，離家出外，在苗栗市閒逛，並以電話
    告知林女之母親甲○○○，佯稱林小英在台中，欲幫林小英拿行動電話至台中給
    林小英，甲○○○亦未察覺有異，依約在九時十五分，在苗栗市○○路全國電子
    專賣店前，將手機交給乙○○轉交林小英。嗣於同日上午十一時三十分，乙○○
    之母親傅黃鳳妹至乙○○房間欲叫林小英起床，因見林小英沒有回答，感覺有異
    ，傅黃鳳妹即至樓下取鑰匙，打開房間門，並邊喊「阿英、阿英」，見林小英無
    回應，始發覺林小英已在床上死亡，才報警查獲上情。並扣得作案用電視天線一
    條及林女二更換後之紅色上衣一件。
二、案經苗栗警察局苗栗分局移送臺灣苗栗地方法院檢察署檢察官偵查起訴。
    理  由
一、被告對於八十九年五月十六日凌晨三、四時在被害人林小英服用八顆鎮靜劑昏睡
    後，且因亦服用上開鎮靜劑二顆，起爭執，在藥效發作後，自房間抽屜內，取出
    天線纏繞昏睡已無反抗能力之林小英頸部，用力勒林小英窒怠死亡之事實，於偵
    查及本院審理時坦承不諱，及與證人甲○○○於警訊時證述：「我不認識乙○○
    ，但今天早上上午九時十五分許，乙○○有到苗栗市南苗全國電子專賣店前跟我
    拿走林小英的行動電話，說要拿到台中給林小英，我當時還問乙○○林小英在哪
    裡？乙○○說林小英在台中。」（偵字第十二頁背面）、及證人即被告母親傅黃
    鳳妹證稱：「我於八十九年五月十六日上午十一時三十分在自宅我兒子乙○○房
    間發現林小英死亡；早上我想叫林小英起床，叫沒有應聲，我就到樓下拿鑰匙開
    門，一直叫『阿英』都沒有回應，發現林小英死亡。」（偵字第十四頁背面）情
    節相符，且有苗栗縣警察局苗栗分局鶴岡派出所相驗案件初步調查報告表、照片
    十九幀、勘驗筆錄、解剖筆錄、台灣苗栗地方法院檢察署驗斷書等附於相驗卷及
    電線一條等扣案可資佐證，又被害人林小英遭被告以電線勒頸部致死後，受有左
    、右手掌部魚際部有瘀傷痕、右大腿前部有三處小瘀傷、左小腿外側約一乘九公
    分瘀傷，亦據檢察官督同法醫師相驗後，送請法務部法醫研究所解剖鑑定結果：
    「外傷之觀察．．．鎖部索痕。右側頸部在右耳下方六公分處可見一水平索痕，
    索痕長度為九點五公分一索痕寬度為○點五公分。在索痕前端三及五公分處分裂
    成二條痕跡較淡且斜上之索痕，長度為分別為五及六公分。解剖發現死者頸部有
    水平勒痕，皮下軟組織亦有出血，故為生前之傷害。死者身體上除上述頸部水平
    勒痕外，無其他明顯之抵抗性外。再依據毒物學檢發現死者生前有吸食甲基安非
    他命及鎮靜藥Benzgodiazepines，雖其藥物濃度未達致死量，但已達昏迷量，死
    者應在昏迷中被人勒死。死者死因為勒死，死亡方式為他殺。」此亦有該所檢發
    八九法醫所醫鑑字第０五八六號鑑定書乙份附卷可稽，且有勘驗筆錄、驗斷書及
    相驗屍體證明書及法務部法醫研究所八十九年九月二日法醫所八九理字第一五六
    七號含附鑑定書等附卷足稽，被害人之死亡，與被告之電線勒死之行為間，有相
    當因果關係，至為灼然；又被告殺害被害人林小英之動機目的，因被告拒絕回答
    ，而無法查明，然依法醫研究所八十九年十月四日法醫所八九理字第一七八五號
    函說明二：「依據警察局檢驗通知書曰所載鑑驗結果：驗出乙○○尿液中有barb
    ital.diazepam及nordiazepam三種具催眠鎮靜作用的成份。其中nordiazepam為d
    iazepam之代謝物，依此資料推論，其所服鎮靜劑中含有barbital、diazepamm及
    其代謝物 nordiazePam。服用此三種藥後所呈現之精神狀態會因人，因劑量高低
    ，服用間隔時數，以及是否已經長期服此類鎖靜劑而有所不同。一般而言，劑量
    較低時，其藥效會消除焦慮感，焦慮感消除後服用者會覺得比較放鬆。但此消除
    焦慮感也可能使服用者做出一些平時不敢作的行為。例如想與對方爭論，但擔心
    爭論會帶來處罰或壓力，服藥後此種擔心消除了，所以就敢做。」等情，詎被告
    以電纜線勒人頸部，將會勒死人，為一般人所知悉，亦為被告所認識，被害人以
    電線用力勒以昏睡之被害人，顯見被告有殺人之故意甚明。
二、又按刑法第十九條第二項所稱精神耗弱，係指行為時之精神，對外界事物之判斷
    能力，較普通人之平均程度，顯然減退而言，與全無意識能力之心神喪失情形不
    同；又飲酒至醉，陷於精神耗弱，原為一時之精神狀態，非若精神病患之有持續
    性，故事後判斷行為人於行為時是否在酒醉精神耗弱中，無從如對一般精神病患
    得就其生理﹑精神等狀況為鑑定，因而法院綜合行為人行為時各種主客觀情形為
    合理推斷，自非法所不許，最高法院八十年台上字第三五一一號判決即宣示相同
    意旨，可供參考，而本件被告對於案發經過情形，歷警訊、偵查及本院訊問審理
    ，除勒死被害人之情節外均記憶明晰，供述綦詳，且依據內政部警政署刑事警察
    局八十九年六月五日就被告尿液檢驗出含有「一、檢出第四級管制藥品巴比妥
    (barbital)成分，該成分具催眠鎮靜效果。二、檢於出第四級管制藥品diazepam
    (濃度約為1.9μg/m1)，該成分具催眠鎮靜效果o檢出第四級管制藥品nordazepam
    成分 (濃度約為15μg/l)，該成分具催眠鎮靜效果o三、檢出paracetamol成分，
    該成分具鎮痛、解熱效果。」此有內政部警政署刑事警察局鑑中華民國89年06月
    05日刑鑑字第 68709號鑑驗通知書附卷可資為憑。再依刑事警察局檢驗通知書曰
    所載鑑驗結果：驗出乙○○尿液中有barbital.diazepam 及nordiazepam 三種具
    催眠鎮靜作用的咸份。其中nordiazepam為 diazepam之代謝物，依此資料推論，
    其所服鎮靜劑中含有barbital、diazepamm及其代謝物nordiazePam。服用此三種
    藥後所呈現之精神狀態會因人，因劑量高低，服用間隔時數，以及是否已經長期
    服此類鎖靜劑而有所不同。一般而言，劑量較低時，其藥效會消除焦慮感，焦慮
    感消除後服用者會覺得比較放鬆。但此消除焦慮感也可能使服用者做出一些平時
    不敢作的行為。例如想與對方爭論，但擔心爭論會帶來處罰或壓力，服藥後此種
    擔心消除了，所以就敢做。同樣的劑量在不同人身上向呈現的精神狀態會有差異
    。同一個人在同樣劑量下，可因服藥時的情緒及周遭的氣氛不同，而呈現不同精
    神狀態。又長期服藥性可能產生耐藥性，因此可在非常高的劑量下，外表看起來
    仍清醒。」此亦有中華民國八十九年十月四日法醫所八九理字第一七八五號函可
    資可查。是本案經送精神鑑定：「個案在案發前有抗焦慮藥物濫用，但無明顯精
    神病症狀，目前無法證實當時之精神狀況有精神耗弱或心神喪失。」此有財團法
    人為恭醫院八十九年十一月七日（八九）為恭醫字第一二四五號函所附司法鑑定
    報告書附卷可明。綜上鑑定報告資料可知，被告係因服用類似鎮靜劑之藥物，而
    在藥效產生之時，趁被害人林小英亦施用藥物昏睡之劑加以勒死，之後既因藥物
    作用產生昏睡，再參酌被告起床後先幫被害人換裝，鎖上房門，到苗栗街上閒逛
    ，再打電話給被害人母親甲○○○拿被害人林小英大哥大，經其母親傅黃鳳妹通
    知才知殺害被害人林小英等情節，其行為時之精神，對外界事物之判斷力，較普
    通人之平均程度，並無減退，是被告此部分之抗辯尚非可信。綜上，本件事證明
    確，被告犯行堪以認定。
二、核被告所為，係犯刑法第二百七十一條第一項殺人罪。爰審酌被告因服用藥物後
    以電線勒死被害人，行為異常，惡性甚重，及利用服藥後消除焦慮感狀況下，適
    遇被害人亦因服藥昏睡無法反抗，致罹重典，及犯後供認犯行，非無悔意，態度
    良好，雖當庭供稱願一命償一命，要求死刑之刑度，然本院認被告應勇於接受判
    決，於將來服刑出獄後，能夠好自為之，比接受死刑以命抵命賠償之方式，更有
    利於被害人之家屬及社會之更生教育，符合刑事政策刑期無期之觀念，是應無與
    社會永久隔離之必要等一切情狀，量處如主文所示之刑，並依犯罪剝奪他人寶貴
    而無以回復之生命之性質，併宣告褫奪公權之期間，資為懲儆。
三、扣案電線一條，為被告所有，且供殺人行為所用之物，已據被告供明在卷，應依
    刑法第三十八條第一項第二款規定，宣告沒收。
據上論結，應依刑事訴訟法第二百九十九條第一項前段，刑法第二百七十一條第一項
、第三十七條第二項、第三十八條第一項第二款，判決如主文。
本案經檢察官黃智勇到庭執行職務。
中      華      民      國     八十九     年     十二     月    十三    日
                                      臺灣苗栗地方法院刑事庭
                                        審判長法  官  巫 政 松
                                              法  官  黃 賢 婷
                                              法  官  張 珈 禎
右正本證明與原本無異。
如不服本判決，應於判決送達後十日內向本院提出上訴狀（應附繕本），上訴於臺灣
高等法院臺中分院。
                                              書記官  楊 慧 萍
中      華      民      國     八十九     年     十二     月    十四    日
中華民國刑法第二百七十一條（普通殺人罪）
殺人者，處死刑、無期徒刑或十年以上有期徒刑。前項之未遂犯罰之。
預備犯第一項之罪者，處二年以下有期徒刑。


司法院資訊處製作；財團法人民間司法改革基金會備份。
